【裁判字號】    90,台上,5155
【裁判日期】    900817
【裁判案由】    違反麻醉藥品管理條例等
【裁判全文】
最高法院刑事判決                                九十年度台上字第五一五五號
    上  訴  人  甲○○
    選任辯護人  薛西全律師
                利美利律師
右上訴人因違反麻醉藥品管理條例等罪案件，不服台灣高等法院高雄分院中華民國八
十八年六月九日第二審判決（八十七年度上訴字第二○八九號，起訴案號：台灣高雄
地方法院檢察署八十七年度偵字第五六四一號），提起上訴，本院判決如左：
    主  文
原判決關於非法販賣化學合成麻醉藥品部分撤銷，發回台灣高等法院高雄分院。
其他上訴駁回。
    理  由
一撤銷發回（非法販賣化學合成麻醉藥品）部分：
本件原判決認定上訴人甲○○基於意圖營利之概括犯意，以其所有00000000
0號呼叫器作為販賣安非他命之聯絡工具，連續於民國八十七年一月二十五日、同年
二月三日及同年二月五日，在高雄縣茄萣鄉○○○路）二段三四一號其開設之來奇超
級商店內，分別以每包新台幣（下同）一千五百元及一千六百元不等之代價，非法販
賣安非他命予林景樑三次，為警循線查獲等情。因而維持第一審比較上訴人行為時之
麻醉藥品管理條例及裁判時之毒品危害防制條例從有利於上訴人而論處其連續非法販
賣化學合成麻醉藥品罪刑之判決，駁回上訴人對此部分之第二審上訴，固非無見。
惟查：(一)、有罪之判決書，對於被告有利之證據不予採納者，依刑事訴訟法第三百十
條第二款之規定，應說明其理由，否則即有判決理由不備之違法。原判決於理由欄二
－(二)、採信證人林景樑於台灣台南地方法院檢察署檢察官偵查中所供於八十七年一月
二十五日由李金山帶伊去向上訴人購買安非他命之證言。然據證人李金山於第一審八
十七年九月十八日審理中，到庭具結供證，堅決否認其事，且稱：「我只認識林景樑
，不認識……甲○○」，「（八十七年一月二十五日）沒有（跟林景樑到米奇超商）
」，「我當時不能離營」（一審卷第八十二頁至第八十四頁反面）。第一審及原審判
決就上揭有利於上訴人之證據，皆無隻字片語，說明何以不足採信之理由，已有判決
理由不備之違法。(二)、被告之親友為被告有利之證言，其取捨及證明力如何，固屬於
事實審法院自由判斷之職權，但此項判斷職權之行使，仍應受論理法則之支配，若未
說明該證言有何瑕疵，徒以該證人與被告係親友關係，即謂其證言係出於迴護或勾串
而不予採納，其自由判斷之職權運用，即有違背論理法則之違法。證人郭明宗於原審
八十八年一月二十五日調查時，具結供證：「（八十七年二月五日晚上我）有（到米
奇超商），約十時許我有去買東西，我是帶我小女兒去買汽球」，「有看到老闆與客
人爭執，客人說他輸很多錢，要向老闆借錢，二人吵架很大聲，我小兒很害怕，我就
帶她回去」（原審卷第七十八頁），核與上訴人所辯情節相符。但原判決於理由欄二
－(四)，僅以上開證人顯與上訴人為鄰居關係一語，即判斷為迴護之詞，不足為有利於
上訴人之證據，此項自由判斷之職權行使，顯與論理法則相違背，自屬違背法令。(三)
、安非他命原列為化學合成麻醉藥品，依麻醉藥品管理條例管制處罰，嗣毒品危害防
制條例於八十七年五月二十日公布施行，改列為第二級毒品，然非法施用者，如供出
來源並因破獲時，依修正前之麻醉藥品管理條例第十三條之三及修正後之毒品危害條
例第十七條，均有得減輕其刑之規定，故為避免該施用者欲獲減刑之寬典而累及無辜
者之危險，其所稱來源而不利於其他被告之陳述，須無瑕疵可指，且又查明與事實相
符，始得為不利於其他被告之認定。原判決以上訴人有連續三次販賣安非他命予林景
樑之犯行，無非僅憑因施用安非他命被警查獲之證人林景樑迭次之供述，為其唯一之
論據。然林景樑於警詢時供稱：其向上訴人購買二次（警卷影本第三頁）；檢察官偵
查中，雖稱其向上訴人購買三次，但所供第一次於八十七年一月二十五日由李金山帶
伊前往購買（第一八六六號偵查卷第八頁），業經證人李金山所否認，已如前述；第
一審於八十七年八月十七日訊問時，則翻異前供，改稱：「甲○○沒有賣安非他命」
，「是警察叫我說的」（一審卷第五十九頁），同年九月十八日審理時，初稱未向上
訴人購買安非他命，後始改謂有向上訴人購買三次（一審卷第八十二頁至第八十四頁
）；原審於八十八年三月二日訊問時，再改稱：「有因借錢事與甲○○爭吵」，「應
是二次才對」，「是向牛頭買的，不是向甲○○買的」（原審卷第一○一頁），前後
所供殊不一致。卷附所謂警局臨檢現場紀錄，亦僅記載在上訴人店內櫃檯後方起出塑
膠空袋十一個（警卷影本第六頁反面、第七頁）。原審就林景樑上述顯有重大瑕疵之
供述證據，未究明何者與事實相符，遽就不利部分之供述採為論罪之依據，尚嫌率斷
，上訴意旨，執以指摘原判決關於連續非法販賣安非他命部分不當，為有理由，應認
此部分有發回更審之原因。
二非法施用第二級毒品部分：
按刑事訴訟法第三百七十六條所列各罪之案件，經第二審判決者，不得上訴於第三審
法院，此觀該法條之規定甚明。上訴人被訴施用安非他命部分，原判決係依毒品危害
防制條例第十條第二項論罪並諭知免刑。查該罪名係屬刑事訴訟法第三百七十六條第
一款之案件。既經第二審判決，自不得上訴於第三審法院，上訴人就此部分一併提起
上訴，顯為法所不許，應予駁回。
據上論結，應依刑事訴訟法第三百九十七條、第四百零一條、第三百九十五條前段，
判決如主文。
中      華      民      國     九十     年      八      月     十七     日
                              最高法院刑事第一庭
                                  審判長法官  施  文  仁
                                        法官  張  淳  淙
                                        法官  林  永  茂
                                        法官  蕭  仰  歸
                                        法官  花  滿  堂
      右正本證明與原本無異
                                              書  記  官
中      華      民      國     九十     年      八      月    二十四    日


司法院資訊處製作；財團法人民間司法改革基金會備份。
